臺灣高等法院花蓮分院刑事判決　　　　　　　　　　　九十年度上易字第三四號
　　上　 訴　 人　臺灣花蓮地方法院檢察署檢察官
　　上訴人即被告　乙○○
　　共　　　　同
　　選任　辯護人　丁○○
右上訴人因被告等毀損等案件，不服臺灣花蓮地方法院八十九年度易字第六六六號中
華民國九十年九月二十七日第一審判決 (起訴案號：臺灣花蓮地方法院檢察署八十九
年度偵字第一一一○、二三三六號)，提起上訴，本院判決如左：
    主  文
原判決撤銷。
乙○○、甲○○○共同以強暴妨害人行使權利，乙○○處有期徒刑陸月，甲○○○處
有期徒刑肆月，如易科罰金，均以參佰元折算壹日。
乙○○、甲○○○被訴毀損罪部分無罪。
    事  實
一乙○○曾於民國（下同）八十八年間因違反槍砲彈藥刀械管制條例案件，經原審判
  處有期徒刑一年二月，罰金二萬元，緩刑五年確定，現仍在緩刑期間內。
二緣乙○○前於八十七年八月四日將花蓮縣吉安鄉○○路○段三○二號鐵皮廠房一棟
  出租予丙○○開設「力霸汽車修理廠」經營汽車修護、烤漆、鈑金等業務，約定租
  期三年（至九十年八月五日止）。嗣因乙○○之父甲○○○於八十八年七月二十三
  日將前開廠房所坐落之花蓮縣吉安鄉○○段八七八之四地號土地（屬甲○○○所有
  ，現已分割為同段八七八之四十至四五地號土地）內其中二百六十坪土地出售予王
  文賢，甲○○○為履行其八十八年八月二十日以前清除並搬移地上物（包括前述鐵
  皮廠房在內）之約定，竟與其子乙○○、郭張琇（經原法院另移請檢察官偵辦）基
  於妨害丙○○行使前揭鐵皮廠房使用權利之共同犯意聯絡，推由郭張琇僱用不知情
  之工人於八十八年八月間某日以吊車吊來活動鐵皮屋一座，強行將丙○○前述鐵皮
  廠房之側門出入口擋住，造成廠內汽車無法自該側門進出，而以此強暴方法妨害丙○○使用該鐵皮廠房之權利，丙○○終因無法繼續營業而搬遷。
三案經丙○○訴請台灣花蓮地方法院檢察署檢察官偵查起訴。
    理  由
壹、有罪部分（即強制罪部分）：
  一引用原審判決所記載之理由及證據（除後述不當部分外）。
  二本院另補充理由如下：
    (一)訊據被告乙○○、甲○○○堅稱係伊弟郭張琇將鐵皮屋吊放在其自己之土地上
      ，並沒有堵住「力霸汽車修理廠」之側門，該側門係告訴人丙○○自己開的，
      告訴人無權使用該空地等語。惟查：告訴人指證伊除以每月六萬元之代價承租
      前開鐵皮廠房之外，另外以每月五千元之代價承租屋旁空地使用等情，核與原
      承租人鄒國清於偵查中所證情節相符（見偵查卷第八五頁反面），告訴人有權
      使用該鐵皮廠房旁空地供汽車通往中山路，至為顯然。另郭張琇吊放一棟活動
      鐵皮屋放置於於前開鐵皮廠房側門旁（一審判決稱之為後門），致該側門無法
      容汽車進出，有告訴人所拍攝之彩色照片可稽（附於臺灣花蓮地方法院九十年
      度附民字第三號損害賠償案卷），且經本院提示被告等辨認無訛（見本院卷第
      八二頁），被告乙○○亦坦承該活動鐵皮屋放置於前開鐵皮廠房側門後，該側
      門已經不容汽車進出（見本院卷第八四頁正面第一行）。觀諸前開活動鐵皮屋
      放置之位置緊鄰該鐵皮廠房側門之情形以觀，放置該活動鐵皮屋之目的，係在
      妨害該側門之利用，至為明顯。被告二人與告訴人發生租賃糾紛後，不思循法
      律途徑定紛止爭，竟推由郭張琇以吊放活動鐵皮屋擋住廠房側門汽車進出口妨
      礙告訴人營業之方式，迫使告訴人無法正常使用租賃物而中止其營業，渠等二
      人與郭張琇間有犯意聯絡及行為分擔，至為顯然。被告等上訴意旨否認此部分
      犯罪，核無足取。
    (二)原審據以論罪科刑，固非無見。惟所謂刑法第三百零四條所謂之強暴，係指以
      直接或間接之有形行為，強加諸於他人，造成他人心理或生理上被強制之狀態
      ，而足致妨礙被害人以自由意思為一定之行動者而言。所謂脅迫，係指以言詞
      或舉動顯示加害他人之意思，使其因而產生畏懼者而言。查被告等以吊車強行
      吊放活動鐵皮屋在告訴人承租廠房側門，以達其妨害告訴人汽車進出之目的，
      依前揭說明，核屬強暴行為，而非脅迫，原審於此認定有誤，被告上訴意旨否
      認此部分犯罪，檢察官上訴意旨指摘原審量刑過輕及未論以刑法第三百五十三
      條第一項之毀損建築物罪，雖均不足取（該鐵皮廠房非屬告訴人所有），惟原
      判決既有可議，本院自應予以撤銷改判。爰審酌被告等為達其出售土地之目的
      ，不惜違反租賃契約，以違法手段逼迫告訴人中止營業，造成告訴人之營業損
      失，事後又未見悔意等一切情狀，各處如主文所示之刑，並定其易科罰金之標
      準，以示懲儆。
貳、無罪部分（即毀損罪部分）：
  一公訴意旨略以：甲○○○與乙○○復於八十八年十月間基於毀損之犯意聯絡，未
    經丙○○同意，強將前述鐵皮廠房以吊車調離現址，毀損丙○○所有懸掛於該廠
    房外之招牌，地板等裝璜及烤箱、起重機等營業設備及工具，而生損害於丙○○
    云云。
  二按犯罪事實應依證據認定之，無證據不得推定其犯罪事實；不能證明被告犯罪者
    ，應諭知無罪之判決，刑事訴訟法第一百五十四條、第三百零一條第一項分別定
    有明文；又告訴人之告訴，係以使被告受刑事訴追為目的，是其陳述是否與事實
    相符，仍應調查其他證據以資審認；又認定犯罪事實，所憑之證據，其為訴訟上
    之證明，須於通常一般之人均不致於有所懷疑，而得確信其為真實之程度者，始
    得據之為有罪之認定，倘其證明尚未達到此一程度，而有合理性懷疑之存在時，
    即無從為有罪之認定（最高法院五二年度台上字第一三００號、七十六年台上字
    第四九八六號判例參照）。查告訴人已經坦承其自八十八年九月份起，已經陸續
    將廠房內之烤漆爐、起重機等可以搬遷之生財器具搬走或出售，並在原址對面開
    設茶藝館等情（見原審卷第六四頁、第九十一頁、本院卷第八五頁），足見告訴
    人已經因被告等之強制行為無法正常使用承租廠房而停止營業，而另在附近開設
    茶藝館營生，其明知廠房即將拆除，而仍將前揭汽車修理廠之招牌及辦公室內固
    定之裝璜、地板等物遺留現場不予拆走，依一般經驗法則，顯然係因無法搬走（
    拆除後即不能再用）或不再需要（已經改行經營茶藝館，修車廠之招牌自亦無用
    ）而有拋棄其所有權之意思（被告乙○○是否應對告訴人之損失負損害賠償責任
    ，係屬另一問題），被告等所辯伊等係於告訴人已經完成搬遷後，始開始拆卸前
    開鐵皮廠房，伊等並無毀損之犯罪故意一節，衡情即非不可採信。依前揭說明，
    自無從對被告等課以毀損罪名。
  三原審失察，就被告等涉嫌毀損罪部分遽予論罪科刑，顯有未合，被告等上訴意旨
    否認此部分犯罪，為有理由，本院自應將此部分撤銷改判，並諭知被告等此部分
    為無罪之判決。
  四本院既已認定被告等並無毀損犯行，辯護意旨聲請傳訊證人梁榮欽、張景智、林
    柏鴻、羅柑期到庭就被告等被訴毀損罪部分為有利之證明，核無必要，併此敘明
    。
據上論斷，應依刑事訴訟法第三百六十九條第一項前段、第三百七十三條、第三百六
十四條、第二百九十九條第一項前段、第三百零一條第一項前段，刑法第二十八條、
第三百零四條第一項、第二條第一項前段、第四十一條第一項前段，罰金罰鍰提高標
準條例第一條前段、第二條，判決如主文。
本案經檢察官邱雲昌到庭執行職務。
中      華      民      國    九十一    年      三      月      六      日
                                    審判長法官  謝  志  揚
                                          法官  蔣  有  木
                                          法官  何  方  興
右正本證明與原本無異。
本件不得上訴。
                                        書記官  劉  妙  娘
中      華      民      國    九十一    年      三      月      六      日
